臺灣臺東地方法院刑事裁定
111年度聲再字第3號
聲  請  人
即受判決人  謝清彥



上列聲請人即受判決人因妨害公務案件，對於本院中華民國108
年12月31日所為108年度簡上字第11號確定判決(聲請簡易判決處
刑案號：臺灣臺東地方檢察署107年度偵字第3204號)，聲請再審
，本院裁定如下：
    主  文
再審之聲請駁回。
    理  由
一、聲請再審意旨略以：
  ㈠聲請人即受判決人（下稱聲請人）謝清彥之綠島監獄「受刑
    人個別處遇計畫」記明為「精神病患」，依CRPD(身心障礙
    者權利公約)施行法第8條第2項應受律師程序保障，該施行
    法第10條第2項應具優位權，另秉呈高院108國抗24號代釋明
    並供即時調查，請求准予律師，以保權益，且按刑事訴訟法
    第95條第3款之修法亦同。原審未優先適用CRPD，自有適用
    法則(規)不當之當然違背法令。
  ㈡次查聲請狀背頁書證判決(見聲請狀附件)，原審認事用法顯
    有違誤。
  ㈢又查網路上隨便都可以找到記者以「狗仗人勢」等更重之語
    彙為評論及報導，矧申請人乃一介國中程度生，通過國家司
    法特考，並受司法官專業養成訓練的高知識份子，言論自由
    、表現自由之高度，無由低於申請人誒。
  ㈣原判決乖舛大法官364號暨509號旨「言論自由為民主憲政之
    基礎」。
  ㈤再參前知名立委邱毅、前國發會祕署長金溥聰、前苗栗縣長
    劉政鴻遭侮俱興訟，遭法院以未逾言論自由畦畛為由判決敗
    訴。本案認事用法顯有違誤，爰依法聲請再審。
二、按聲請再審，由判決之原審法院管轄，刑事訴訟法第426條
    第1項定有明文。所謂原審法院，係指「最後事實審」之法
    院而言。本案聲請人前因妨害公務案件，經本院以107年度
    東簡字第312號判決予以論罪科刑，聲請人對上開判決不服
    ，提起第二審上訴，本院審理後，以108年度簡上字第11號
    判決諭知上訴駁回而告確定，有被告臺灣高等法院全國前案
    紀錄表在卷可稽(本院卷第71頁)，依首揭規定，本院自屬本
    案再審案件之管轄法院，合先敘明。　　
三、次按聲請再審，應以再審書狀敘述理由，附具原判決之繕本
    及證據，提出於管轄法院為之。但經釋明無法提出原判決之
    繕本，而有正當理由者，亦得同時請求法院調取之。刑事訴
    訟法第429條定有明文。經查，聲請人所提書狀並未附具原
    判決之繕本，經本院於民國111年5月5日以111年度聲再字第
    3號裁定命聲請人於裁定送達後5日內補正，並囑託聲請人執
    行之監所送達，由聲請人本人於同年月18日收受，此有本院
    送達證書在卷可稽，雖聲請人迄今未補正，然聲請人於本件
    聲請狀上表示：「聲請人在監不可抗力，請求逕調取原判決
    」等語，本院審酌其現因案在監執行中，人身自由受到拘束
    ，提出原確定判決之繕本確有事實上之困難，應認有正當理
    由，為兼顧其特別救濟程序之訴訟權保障，由本院逕依職權
    調取原判決以代其原判決繕本之提出。
四、再按刑事訴訟法第31條第1項第3款規定，被告因精神障礙或
    其他心智缺陷，無法為完全陳述，於審判中未經選任辯護人
    ，審判長應指定公設辯護人或律師為其辯護。然此係針對「
    審判中」具被告身分者而設，使刑事訴訟之當事人（檢察官
    與被告）能有較對等之事實陳述及攻擊、防禦地位。至再審
    係對確定判決認定事實錯誤所設之救濟程序，刑事訴訟案件
    經判決確定者，該案之被告就聲請再審案件，經法院裁定開
    始再審前，僅係「受判決人」，無以被告身分陳述事實及為
    法律上攻擊、防禦意見之情形，是案件於開始再審之裁定確
    定，法院依其審級之通常程序，更為審判前，並無上開指定
    辯護規定之適用(最高法院110年度台抗字第1959號裁定意旨
    參照)。另按刑事訴訟法並無如民事訴訟法第3章第5節訴訟
    救助（第107條至第115條）之規定，且依法律扶助法之規範
    意旨，亦無法院得受理人民聲請而命令法律扶助基金會或基
    金分會特別指定扶助律師為其聲請再審之規定，倘聲請人有
    請求法律扶助之需求，自應依法向法律扶助基金會及其所屬
    分會提出法律扶助之申請，始屬適法(臺灣高等法院臺中分
    院110年度聲字第264號裁定、109年度聲字第2943號裁定意
    旨參照)。是聲請人自述其為精神疾患，請求本院於「聲請
    再審」之程序為其指定辯護人協助或洽請法律扶助一節，尚
    屬無據。至聲請人所引最高法院109年度台聲字第1347號、
    臺灣高等法院108年度國抗字第24號等民事裁定，係聲請人
    針對國家賠償事件所提聲請訴訟救助之裁定，與本件刑事案
    件之再審無涉，併此敘明。
五、又按聲請再審，應以再審書狀敘述理由，附具原判決之繕本
    及證據，提出於管轄法院為之。但經釋明無法提出原判決之
    繕本，而有正當理由者，亦得同時請求法院調取之。又法院
    認為聲請再審之程序違背規定者，應以裁定駁回之。但其不
    合法律上之程式可以補正者，應定期間先命補正，刑事訴訟
    法第429條、第433條分別定有明文。而所謂敘述理由，係指
    具體表明符合法定再審事由之原因事實而言；所稱證據，係
    指足以證明再審事由存在之證據，倘僅泛言有法定再審事由
    ，而未敘明具體情形，或所述具體情形，顯與法定再審事由
    不相適合，或未提出足以證明再審事由存在之證據，均應認
    聲請再審之程序違背規定（最高法院102年度台抗字第615號
    裁定意旨參照）。經查，本件聲請人具狀聲請再審，並檢附
    新聞數則，惟未具體敘明本件聲請再審係符合刑事訴訟法第
    420條第1項第6款規定之相關理由，或有何重要證據漏未審
    酌，足生影響判決結果，是其聲請再審之程式顯有未備，經
    本院於111年5月5日裁定命聲請人於裁定送達後5日內，補正
    聲請再審之具體理由及證據，並囑託聲請人執行之監所送達
    ，由聲請人本人於同年月18日收受，此有本院送達證書在卷
    可稽，惟聲請人迄今仍未補正，依據上述規定及說明，本件
    聲請再審之程序顯不合法，應予駁回。
六、至聲請人雖主張：原審未優先適用CRPD(身心障礙者權利公
    約)施行法准許律師，以保權益，自有適用法則(規)不當之
    當然違背法令等語。惟按再審係對確定判決之事實錯誤而為
    救濟之方法，至於適用法律問題則不與焉。詳言之，對於有
    罪確定判決之救濟程序，依刑事訴訟法規定，有再審及非常
    上訴二種，前者係為原確定判決認定事實錯誤而設立之救濟
    程序，與後者係為糾正原確定判決違背法令者有別，是倘所
    指摘者，係關於原確定判決適用法律不當之情形，核屬非常
    上訴之範疇，並非聲請再審所得救濟（最高法院104年度台
    抗字第343號裁定意旨參照）。是聲請人前揭主張，顯非聲
    請再審之事由，而屬「非常上訴」之範疇，聲請人據此理由
    提起本件再審，即屬聲請再審之程序違背規定，且無從補正
    ，應認其聲請不合法，依刑事訴訟法第433條前段裁定駁回
    之。
七、聲請人又主張：網路上隨便都可以找到記者以「狗仗人勢」
    等更重語彙為評論及報導，矧申請人乃一介國中程度，通過
    國家司法特考，受司法官專業養成訓練的高知識份子，言論
    自由、表現自由之高度，無由低於申請人誒，原判決乖舛大
    法官364暨509號解釋「言論自由為民主憲政之基礎」，再參
    前知名立委邱毅、前國發會祕署長金溥聰、前苗栗縣長劉政
    鴻遭侮俱興訟遭法院以未逾言論自由畦畛為由判決敗訴，本
    案認事用法顯有違誤，爰依法聲請再審等語。惟查，聲請人
    前揭理由係以比附、舉例方式闡述其法律意見，主張原審判
    決認定聲請人言語「已逾越言論自由保障範圍」之法律見解
    有誤，而為指摘，依上揭六所述，此亦為原審判決是否「違
    背法令」，為得否據以提起「非常上訴」之範疇，與再審程
    序係就原判決認定事實是否錯誤之救濟制度無涉，是其此部
    分之聲請，程序亦難認適法。
八、至聲請人固提出新聞報導數則，主張原審認事用法顯有違誤
    等語，然個別案件之具體犯罪情節以及憑為審認之證據資料
    ，不同案件原即未盡相同，基於個案拘束原則，自不得以他
    案判斷理由或結果，於本案中執為比附論列之依據，仍應依
    個案整體事實內容及證據資料，而為具體判斷。聲請人所附
    上揭各報載內容，客觀上並非顯然可認為足以動搖原確定判
    決，足認受有罪判決之人應受無罪、免訴、免刑或輕於原判
    決所認罪名之判決之新證據，實未合於再審之要件（最高法
    院106年度台抗字第202號裁定意旨參照）。
九、末按聲請再審之案件，除顯無必要者外，應通知聲請人及其
    代理人到場，並聽取檢察官及受判決人之意見；但無正當理
    由不到場，或陳明不願到場者，不在此限，刑事訴訟法第42
    9條之2定有明文。又所稱「顯無必要者」，係指聲請顯屬程
    序上不合法且無可補正或顯無理由而應逕予駁回，法院辦理
    刑事訴訟案件應行注意事項第177條之4亦有明定。故有關於
    必要性之判斷，則應視踐行該法定程序是否有助於釐清聲請
    意旨及所主張之再審事由，自未排除法院於認有程序上不合
    法、顯無理由或應逕予開啟再審程序時，得不經踐行該法定
    程序並逕為裁定，故基於立法者就聽審權保障與考量司法資
    源有限性之合理分配，法院自得依據個案情節考量其必要而
    有判斷餘地。基此，聲請人之聲請程序既不合法，且顯無再
    審事由，自無通知聲請人到場並聽取其意見之必要，附此敘
    明。
十、綜上所述，聲請人以前揭理由聲請本件再審，或屬不合法，
    或屬無理由，爰依刑事訴訟法第433條前段、第434條第1項
    裁定駁回其再審之聲請。
中　　華　　民　　國　　111 　年　　7 　　月　　7 　　日
                  刑事第三庭  審判長  法  官  吳宗航
                                      法  官  陳昱維
                                      法  官  朱貴蘭
上正本係照原本作成。
本裁定不得抗告。　　
中　　華　　民　　國　　111 　年　　7 　　月　　7 　　日
                                      書記官  邱仲騏